【裁判字號】    98,易緝,11
【裁判日期】    980602
【裁判案由】    詐欺等
【裁判全文】
臺灣宜蘭地方法院刑事判決              98年度易緝字第11號
公  訴  人  臺灣宜蘭地方法院檢察署檢察官
被      告  甲○○
                      台北縣永和市○○街98號
上列被告因詐欺案件，經檢察官提起公訴（97年度偵字第2844、
3297、3346號，97年度偵緝字第241號），嗣於本院準備程序進
行中，被告先就被訴事實為有罪之陳述，經裁定進行簡式審判程
序，本院判決如下：
    主  文
甲○○共同犯詐欺取財罪，處有期徒刑柒月，扣案如附表一所示
之物，均沒收之。
    犯罪事實及理由
一、犯罪事實：
    甲○○與鐘安龍、何賢益、陳潎、蔡秋燕（以上四人已先行
    審結判決有罪）基於意圖為自己不法所有之詐欺取財犯意聯
    絡，共同謀議以「陳潎假扮傻女，蔡秋燕負責與被害人搭訕
    ，由鐘安龍開第一部自小客車載陳潎、蔡秋燕，何賢益則與
    甲○○駕另一部自小客車尾隨在後負責把風，二車並以無線
    電對講機保持聯絡，且隨機挑選獨自一人行走之年邁婦女為
    行騙對象，於選定行騙對象後，即由陳潎先下車向被害人佯
    裝問路後，蔡秋燕隨即下車，陳潎再問被害人及蔡秋燕『何
    處有娛樂場所，她要唱歌跳舞，她要把錢花掉』等語，並由
    陳潎出示大量現金讓被害人相信，再由蔡秋燕向被害人佯稱
    『陳潎身上懷有鉅款，想找男人唱歌，與其任由陳潎浪費金
    錢或遭到惡人拐騙，不如合力將陳潎身上錢財取走，作為慈
    善公益用途』等語，當被害人受騙而同意與蔡秋燕、陳潎共
    同乘坐鐘安龍所駕駛之第一部自小客車後，蔡秋燕、陳潎再
    於車內對於被害人詐稱『必須拿出錢財與陳潎互相比較，才
    足以證明個人財力，如果錢比陳潎多，陳潎就會將錢交給你
    』等語，使被害人受騙陷於錯誤而至金融機構領取現金、返
    家取出財物或將身上現有財物取出交予蔡秋燕、陳潎，蔡秋
    燕、陳潎便利用與被害人攀談，或委請被害人點數鈔票分神
    之際，將被害人提出之現款或其他財物，以報紙包裹之飲料
    罐加以掉包後交還予被害人，使被害人由外觀上難以立即辨
    識及發現財物已遭掉包，而於詐得被害人之財物後，即藉故
    要求被害人下車，當被害人不知有詐而聽命下車後，蔡秋燕
    、陳潎等人旋即分駕二部自小客車逃逸。」之方式詐騙他人
    財物，謀議既定後，甲○○與鐘安龍、何賢益、陳潎、蔡秋
    燕即於民國97年7月24日上午分乘二部車外出尋找行騙對象
    ，嗣於當日上午10時許，於行經宜蘭縣羅東鎮○○路附近時
    ，見老婦人乙○○獨自行走於路旁，即由陳潎、蔡秋燕下車
    攔下乙○○，甲○○與鐘安龍、何賢益、陳潎、蔡秋燕等人
    即以上述行騙手法，分工詐騙乙○○，使乙○○陷於錯誤而
    返家拿出重約八兩九錢六分之金飾一批（約值新臺幣三十餘
    萬元）後，搭上蔡秋燕、陳潎所乘坐之前車，並將上開金飾
    交予蔡秋燕、陳潎，蔡秋燕、陳潎趁機以報紙包裹之飲料罐
    將該金飾予以掉包，嗣乙○○下車後打開報紙包裹之物查看
    ，發現其內係放置飲料罐後，始知受騙上當。嗣被害人乙○
    ○報警後，警方於97年7月24日下午6時20分許，持拘票在宜
    蘭縣礁溪鄉○○路○段85號「三光溫泉旅館」105號房當場查
    獲甲○○、何賢益、陳潎、蔡秋燕、鐘安龍，並扣得渠等所
    有如附表一所示供犯罪所用之物、乙○○所有重約八兩九錢
    六分之金飾一批（警方已發還乙○○）。案經宜蘭縣政府警
    察局羅東分局報請臺灣宜蘭地方法院檢察署檢察官偵查起訴
    ，嗣於本院準備程序進行中，被告先就被訴事實為有罪之陳
    述，經裁定進行簡式審判程序。
二、證據：
（一）被告甲○○於警詢、檢察官偵訊及本院審理時之自白。
（二）證人即共犯何賢益於警詢、檢察官偵訊及本院審理時之證
      詞。
（三）證人即共犯鐘安龍（冒名林勇丞）於警詢、檢察官偵訊及
      本院審理時之證詞。
（四）證人即共犯陳潎於警詢、檢察官偵訊及本院審理時之證詞
      。
（五）證人即共犯蔡秋燕於警詢、檢察官偵訊及本院審理時之證
      詞。
（六）證人即被害人乙○○於警詢及檢察官偵訊時之證詞。
（七）乙○○之贓物認領保管單一件。
（八）扣案如附表一所示被告及共犯所有供犯罪所用之物。
三、應適用之法條：
（一）刑事訴訟法第273條之1第1項，第299條第1項前段、第310
      條之2、第454條。
（二）刑法第28條、第339條第1項、第38條第1項第2款，刑法施
      行法第1條之1。
四、併此敘明：茲審酌被告甲○○之素行、智識程度；犯罪之動
    機、目的；行騙之手段及所得財物價值；犯後態度；被害人
    所受損害等一切情狀，酌情量處如主文所示之刑，以示警懲
    。至於扣案如附表一所示之物，係被告甲○○及共犯所有，
    供犯罪所用之物等情，已據被告甲○○及共犯何賢益、鐘安
    龍、陳潎、乙○○供明在卷，應依刑法第38條第1項第2款之
    規定宣告沒收之。另扣案如附表二所示之物，其中編號7之
    門號0000000000號SIM卡一張，雖係共犯何賢益犯本罪聯絡
    工具，然被告甲○○、共犯何賢益及其他共犯均否認上開SI
    M卡係其所有之物，公訴人亦未舉證證明該SIM卡係屬被告甲
    ○○或共犯所有之物；其餘附表二所示之扣案物，被告甲○
    ○及共犯均否認與本案有關，且公訴人亦未舉證證明證明該
    等扣案物係屬被告甲○○或共犯所有，並供犯本罪所用、預
    備犯本罪所用或因犯本罪所得之物，或屬違禁物，爰均不另
    為沒收之宣告。
五、本判決係依刑事訴訟法第310條之2、第454條製作，依法得
    僅記載當事人欄、主文、犯罪事實、證據名稱以及應適用之
    法條，其中犯罪事實、證據及應適用之法條，並得逕行引用
    檢察官起訴書所載。
六、如不服本件判決，得自收受送達之日起10日內，向本院提起
    上訴。
本案經檢察官劉憲英到庭執行職務。
中    華    民    國    98    年    6    月     2     日
                  刑事第三庭法  官  劉家祥
以上正本證明與原本無異。
如不服本判決應於收受送達後十日內向本院提出上訴書狀，並應
敘述具體理由；其未敘述上述理由者，應於上訴期間屆滿後二十
日內向本院補提理由書 (均須按他造當事人之人數附繕本)「切
勿逕送上級法院」。
                            書記官  劉謹翊
中    華    民    國    98    年    6     月    2     日
附錄本案論罪科刑法條：
中華民國刑法第339條第1項（普通詐欺罪）
意圖為自己或第三人不法之所有，以詐術使人將本人或第三人之
物交付者，處5年以下有期徒刑、拘役或科或併科1千元以下罰金
。
中華民國刑法施行法第1條之1
中華民國九十四年一月七日刑法修正施行後，刑法分則編所定罰
金之貨幣單位為新臺幣。
九十四年一月七日刑法修正時，刑法分則編未修正之條文定有罰
金者，自九十四年一月七日刑法修正施行後，就其所定數額提高
為三十倍。但七十二年六月二十六日至九十四年一月七日新增或
修正之條文，就其所定數額提高為三倍。
附表一：
┌──┬───────┬──┬────────┬───┬──────────┐
│編號│物 品  名  稱 │數量│持   有   人    │與本案│備註（原宜蘭地檢署97│
│    │              │    │                │關係  │年度保管字第897號扣 │
│    │              │    │                │      │押物品清單編號）    │
├──┼───────┼──┼────────┼───┼──────────┤
│1   │黑色側背包    │1個 │陳潎            │犯罪用│1                   │
├──┼───────┼──┼────────┼───┼──────────┤
│2   │棉質手套（黑2 │5個 │何賢益、蔡秋燕、│犯罪用│2                   │
│    │、白1、紅2）  │    │甲○○、鐘安龍（│      │                    │
│    │              │    │冒名林勇丞，下同│      │                    │
│    │              │    │）、陳潎        │      │                    │
├──┼───────┼──┼────────┼───┼──────────┤
│3   │報紙包飲料4瓶 │1包 │何賢益、蔡秋燕、│犯罪用│3                   │
│    │（味全果汁牛乳│    │甲○○、鐘安龍、│      │                    │
│    │）            │    │陳潎            │      │                    │
├──┼───────┼──┼────────┼───┼──────────┤
│4   │報紙包飲料2瓶 │1包 │何賢益、蔡秋燕、│犯罪用│4                   │
│    │（味全果汁牛乳│    │甲○○、鐘安龍、│      │                    │
│    │）            │    │陳潎            │      │                    │
├──┼───────┼──┼────────┼───┼──────────┤
│5   │飲料（味全果汁│5瓶 │何賢益、蔡秋燕、│犯罪用│5                   │
│    │牛乳4、福樂牛 │    │甲○○、鐘安龍、│      │                    │
│    │乳1）         │    │陳潎            │      │                    │
├──┼───────┼──┼────────┼───┼──────────┤
│6   │塑膠袋        │7個 │何賢益、蔡秋燕、│犯罪用│6                   │
│    │              │    │甲○○、鐘安龍、│      │                    │
│    │              │    │陳潎            │      │                    │
├──┼───────┼──┼────────┼───┼──────────┤
│7   │無線電麥克風  │3個 │何賢益          │犯罪用│7                   │
├──┼───────┼──┼────────┼───┼──────────┤
│8   │無線電（手機）│3具 │何賢益、蔡秋燕、│犯罪用│8                   │
│    │              │    │甲○○、鐘安龍、│      │                    │
│    │              │    │陳潎            │      │                    │
├──┼───────┼──┼────────┼───┼──────────┤
│9   │車用無線電    │2具 │何賢益、鐘安龍  │犯罪用│9                   │
├──┼───────┼──┼────────┼───┼──────────┤
│10  │無線電電池    │2個 │何賢益          │犯罪用│10                  │
├──┼───────┼──┼────────┼───┼──────────┤
│11  │車用無線電座  │2個 │何賢益、鐘安龍  │犯罪用│11                  │
├──┼───────┼──┼────────┼───┼──────────┤
│12  │無線電天線    │2支 │何賢益、鐘安龍  │犯罪用│12                  │
├──┼───────┼──┼────────┼───┼──────────┤
│13  │新臺幣        │1萬 │何賢益          │犯罪用│17（原扣押18540元， │
│    │              │元  │                │      │其中之8540元無法證明│
│    │              │    │                │      │與本案有關）        │
├──┼───────┼──┼────────┼───┼──────────┤
│14  │紙錢袋        │4個 │何賢益          │犯罪用│19                  │
├──┼───────┼──┼────────┼───┼──────────┤
│15  │行動電話手機  │1具 │何賢益          │犯罪用│20（原扣押行動電話手│
│    │              │    │                │      │機一具及門號        │
│    │              │    │                │      │0000000000號SIM卡1張│
│    │              │    │                │      │，其中門號0000000000│
│    │              │    │                │      │號SIM卡1張無法證明係│
│    │              │    │                │      │屬被告或共犯所有）  │
└──┴───────┴──┴────────┴───┴──────────┘
附表二：
┌──┬─────────┬───┬────────┬───┬───────────┐
│編號│物品名稱          │數量  │持有人          │與本案│備註（原宜蘭地檢署97  │
│    │                  │      │                │關係  │年度保管字第897號扣   │
│    │                  │      │                │      │押物品清單編號）      │
├──┼─────────┼───┼────────┼───┼───────────┤
│1   │鑰匙              │9個   │何賢益、蔡秋燕、│無法證│13                    │
│    │                  │      │甲○○、鐘安龍、│明與本│                      │
│    │                  │      │陳潎            │案有關│                      │
├──┼─────────┼───┼────────┼───┼───────────┤
│2   │衣服              │2套   │蔡秋燕、陳潎    │無法證│14                    │
│    │                  │      │                │明與本│                      │
│    │                  │      │                │案有關│                      │
├──┼─────────┼───┼────────┼───┼───────────┤
│3   │帽子              │3個   │甲○○、蔡秋燕  │無法證│15                    │
│    │                  │      │                │明與本│                      │
│    │                  │      │                │案有關│                      │
├──┼─────────┼───┼────────┼───┼───────────┤
│4   │新臺幣            │120 萬│何賢益、蔡秋燕、│無法證│16                    │
│    │                  │      │甲○○、鐘安龍、│明與本│                      │
│    │                  │      │陳潎            │案有關│                      │
│    │                  │      │                │      │                      │
├──┼─────────┼───┼────────┼───┼───────────┤
│5   │新臺幣            │8540  │何賢益          │無法證│17（原扣押18540元，其 │
│    │                  │元    │                │明與本│中之10000元係供犯罪所 │
│    │                  │      │                │案有關│用）                  │
├──┼─────────┼───┼────────┼───┼───────────┤
│6   │行動電話（含SIM卡 │1具   │何賢益          │無法證│18                    │
│    │）0000000000      │      │                │明與本│                      │
│    │                  │      │                │案有關│                      │
├──┼─────────┼───┼────────┼───┼───────────┤
│7   │門號0000000000SIM │1張   │何賢益          │供犯罪│20（原扣押行動電話手機│
│    │卡                │      │                │用，但│1具及門號0000000000號 │
│    │                  │      │                │非被告│SIM卡1張，其中行動電話│
│    │                  │      │                │或共犯│手機1具係被告何賢益所 │
│    │                  │      │                │所有  │有、供犯罪所用）      │
├──┼─────────┼───┼────────┼───┼───────────┤
│8   │行動電話（含SIM卡 │1具   │何賢益          │無法證│21                    │
│    │）0000000000      │      │                │明與本│                      │
│    │                  │      │                │案有關│                      │
├──┼─────────┼───┼────────┼───┼───────────┤
│9   │新臺幣            │9930  │甲○○          │無法證│22                    │
│    │                  │元    │                │明與本│                      │
│    │                  │      │                │案有關│                      │
├──┼─────────┼───┼────────┼───┼───────────┤
│10  │信用卡            │4張   │甲○○          │無法證│23                    │
│    │0000000000000000、│      │                │明與本│                      │
│    │0000000000000000、│      │                │案有關│                      │
│    │0000000000000000、│      │                │      │                      │
│    │0000000000000000  │      │                │      │                      │
├──┼─────────┼───┼────────┼───┼───────────┤
│11  │行動電話（含SIM卡 │1具   │甲○○          │無法證│24                    │
│    │）0000000000      │      │                │明與本│                      │
│    │                  │      │                │案有關│                      │
├──┼─────────┼───┼────────┼───┼───────────┤
│12  │行動電話（含SIM卡 │1具   │甲○○          │無法證│25                    │
│    │）0000000000      │      │                │明與本│                      │
│    │                  │      │                │案有關│                      │
├──┼─────────┼───┼────────┼───┼───────────┤
│13  │銀色手錶          │1支   │甲○○          │無法證│26                    │
│    │                  │      │                │明與本│                      │
│    │                  │      │                │案有關│                      │
├──┼─────────┼───┼────────┼───┼───────────┤
│14  │新臺幣            │9150  │鐘安龍          │無法證│27                    │
│    │                  │元    │                │明與本│                      │
│    │                  │      │                │案有關│                      │
├──┼─────────┼───┼────────┼───┼───────────┤
│15  │郵局金融卡        │1張   │鐘安龍          │無法證│28                    │
│    │000000000000000   │      │                │明與本│                      │
│    │                  │      │                │案有關│                      │
├──┼─────────┼───┼────────┼───┼───────────┤
│16  │行動電話（含SIM卡 │1具   │鐘安龍          │無法證│29                    │
│    │）0000000000      │      │                │明與本│                      │
│    │                  │      │                │案有關│                      │
├──┼─────────┼───┼────────┼───┼───────────┤
│17  │行動電話（含SIM卡 │1具   │鐘安龍          │無法證│30                    │
│    │）0000000000      │      │                │明與本│                      │
│    │                  │      │                │案有關│                      │
├──┼─────────┼───┼────────┼───┼───────────┤
│18  │行動電話（含SIM卡 │1具   │鐘安龍          │無法證│31                    │
│    │）0000000000      │      │                │明與本│                      │
│    │                  │      │                │案有關│                      │
├──┼─────────┼───┼────────┼───┼───────────┤
│19  │新臺幣            │11300 │陳潎            │無法證│32                    │
│    │                  │元    │                │明與本│                      │
│    │                  │      │                │案有關│                      │
├──┼─────────┼───┼────────┼───┼───────────┤
│20  │銀戒指            │2只   │陳潎            │無法證│33                    │
│    │                  │      │                │明與本│                      │
│    │                  │      │                │案有關│                      │
├──┼─────────┼───┼────────┼───┼───────────┤
│21  │金戒指            │1只   │陳潎            │無法證│34                    │
│    │                  │      │                │明與本│                      │
│    │                  │      │                │案有關│                      │
├──┼─────────┼───┼────────┼───┼───────────┤
│22  │勞力士手錶        │1只   │陳潎            │無法證│35                    │
│    │                  │      │                │明與本│                      │
│    │                  │      │                │案有關│                      │
├──┼─────────┼───┼────────┼───┼───────────┤
│23  │行動電話（含SIM卡 │1具   │陳潎            │無法證│36                    │
│    │）0000000000      │      │                │明與本│                      │
│    │                  │      │                │案有關│                      │
├──┼─────────┼───┼────────┼───┼───────────┤
│24  │行動電話（含SIM卡 │1具   │陳潎            │無法證│37                    │
│    │）0000000000      │      │                │明與本│                      │
│    │                  │      │                │案有關│                      │
├──┼─────────┼───┼────────┼───┼───────────┤
│25  │新臺幣            │7157元│蔡秋燕          │無法證│38                    │
│    │                  │      │                │明與本│                      │
│    │                  │      │                │案有關│                      │
├──┼─────────┼───┼────────┼───┼───────────┤
│26  │銀戒指            │2只   │蔡秋燕          │無法證│39                    │
│    │                  │      │                │明與本│                      │
│    │                  │      │                │案有關│                      │
├──┼─────────┼───┼────────┼───┼───────────┤
│27  │金戒指            │4只   │蔡秋燕          │無法證│40                    │
│    │                  │      │                │明與本│                      │
│    │                  │      │                │案有關│                      │
├──┼─────────┼───┼────────┼───┼───────────┤
│28  │戒指              │2個   │蔡秋燕          │無法證│41                    │
│    │                  │      │                │明與本│                      │
│    │                  │      │                │案有關│                      │
├──┼─────────┼───┼────────┼───┼───────────┤
│29  │行動電話（含SIM卡 │1具   │蔡秋燕          │無法證│42                    │
│    │）0000000000      │      │                │明與本│                      │
│    │                  │      │                │案有關│                      │
├──┼─────────┼───┼────────┼───┼───────────┤
│30  │行動電話（含SIM卡 │1具   │蔡秋燕          │無法證│43                    │
│    │）0000000000      │      │                │明與本│                      │
│    │                  │      │                │案有關│                      │
├──┼─────────┼───┼────────┼───┼───────────┤
│31  │耳環              │2只   │蔡秋燕          │無法證│44                    │
│    │                  │      │                │明與本│                      │
│    │                  │      │                │案有關│                      │
├──┼─────────┼───┼────────┼───┼───────────┤
│32  │項鍊（含寶石）    │1條   │蔡秋燕          │無法證│45                    │
│    │                  │      │                │明與本│                      │
│    │                  │      │                │案有關│                      │
├──┼─────────┼───┼────────┼───┼───────────┤
│33  │SIM卡             │2張   │蔡秋燕          │無法證│46                    │
│    │000000000000000、 │      │                │明與本│                      │
│    │000000000000000   │      │                │案有關│                      │
├──┼─────────┼───┼────────┼───┼───────────┤
│34  │郵局金融卡        │2張   │蔡秋燕          │無法證│47                    │
│    │00000000000000、  │      │                │明與本│                      │
│    │00000000000000    │      │                │案有關│                      │
├──┼─────────┼───┼────────┼───┼───────────┤
│35  │郵局存摺          │1本   │蔡秋燕          │無法證│48                    │
│    │                  │      │                │明與本│                      │
│    │                  │      │                │案有關│                      │
├──┼─────────┼───┼────────┼───┼───────────┤
│36  │彰化銀行金融卡    │1張   │蔡秋燕          │無法證│49                    │
│    │00000000000000    │      │                │明與本│                      │
│    │                  │      │                │案有關│                      │
└──┴─────────┴───┴────────┴───┴───────────┘


司法院資訊處製作；財團法人民間司法改革基金會備份。
